【裁判字號】    98,訴,945
【裁判日期】    981230
【裁判案由】    違反槍砲彈藥刀械管制條例
【裁判全文】
臺灣高雄地方法院刑事判決               98年度訴字第945號
公  訴  人  臺灣高雄地方法院檢察署檢察官
被      告  丙○○
義務辯護人  陳新三律師
被      告  戊○○
公設辯護人  丁○○
上列被告因違反槍砲彈藥刀械管制條例案件，經檢察官提起公訴
（97年度偵字第30852 號、第30853 號），本院判決如下：
    主  文
丙○○犯非法持有可發射子彈具殺傷力之槍枝罪，累犯，處有期
徒刑肆年，併科罰金新臺幣壹拾伍萬元，罰金如易服勞役，以新
臺幣壹仟元折算壹日。扣案如附表編號一至三、五所示之物沒收
。
戊○○犯非法寄藏彈藥之主要組成零件罪，處有期徒刑陸月，併
科罰金新臺幣參萬元，有期徒刑如易科罰金，罰金如易服勞役，
均以新臺幣壹仟元折算壹日。扣案如附表編號五所示之物沒收。
    事  實
一、丙○○前於民國87年間，因肅清煙毒條例、麻醉藥品管制條
    例、槍砲彈藥刀械管制等案件，經臺灣高等法院（下稱高等
    法院）以86年度上訴字第6024號判決分別就肅清煙毒條例部
    分判處有期徒刑3 年1 月、就麻醉藥品管制條例部分判處有
    期徒刑5 年4 月及7 月、就槍砲彈藥刀械管制部分判處有期
    徒刑1 年，其中就麻醉藥品管制條例部分判處有期徒刑5 年
    4 月部分，經最高法院以87年度臺上字第1798號判決駁回上
    訴而確定，並經高等法院以87年度聲字第933 號定應執行有
    期徒刑9 年6 月。又於86年間，因遺棄、過失傷害等案件，
    經臺灣桃園地方法院（下稱桃園地院）以86年度訴字第550
    號判決判處有期徒刑1 年2 月確定，嗣經桃園地院以87年度
    聲字第2813號就上開6 罪裁定應執行有期徒刑10年10月確定
    ，而於92年1 月30日縮短刑期假釋出監，原至97年2 月24日
    縮刑期滿，因丙○○所犯上開犯行合於中華民國九十六年罪
    犯減刑條例（下稱減刑條例）之減刑條件，經高等法院以97
    年度聲字第3314號就上開6 罪裁定視為減刑並定應執行有期
    徒刑7 年10月確定後，其假釋期間業於96年7 月16日屆滿，
    假釋未經撤銷而視為執行完畢。猶不知悔改，明知可發射子
    彈具有殺傷力之槍枝、具有殺傷力之子彈及具有殺傷力之彈
    藥主要組成零件均為槍砲彈藥刀械管制條例所規範之管制物
    品，非經中央主管機關許可，不得持有，竟未經許可而於96
    年9 月21日前之不詳時間，以不詳方式取得如附表編號一、
    二所示之具殺傷力改造手槍2 支、如附表編號三所示之具有
    殺傷力之9mm 制式子彈3 顆、如附表編號五所示之含雙基發
    射火藥之炸彈或爆裂物主要組成零件之黑色火藥1 包等物，
    進而持有之。並於96年9 月21日晚間8 時許將上開槍枝、子
    彈藏放在其所有之咖啡色背包中，另將上開黑色火藥1 包寄
    託予戊○○保管（如後述），而與戊○○共同前往桃園縣某
    汽車旅館，再於96年9 月25日攜帶裝有上開槍、彈之咖啡色
    背包，與戊○○一同前往不知情之乙○○位在桃園縣桃園市
    ○○街18號10樓之1 之1001室租屋處後，將該咖啡色背包暫
    放在乙○○租屋處客廳地板後外出。
二、戊○○明知具有殺傷力之黑色火藥，係槍砲彈藥刀械管制條
    例所列之彈藥主要組成零件，非經主管機關許可不得寄藏、
    持有，竟基於寄藏具有殺傷力之彈藥主要組成零件之犯意，
    於96年9 月21日晚間8 時許，在不詳處所，受丙○○所託，
    未經許可而代為保管如附表編號五所示之含雙基發射火藥之
    炸彈或爆裂物主要組成零件之黑色火藥1 包，並將之藏放在
    其所有之旅行袋中後，隨同丙○○前往桃園縣某汽車旅館，
    再於96年9 月25日攜帶裝有上開黑色火藥之旅行袋，與丙○○一同前往上開不知情之乙○○租屋處。適警接獲線報，指
    稱乙○○上開租屋處有施用毒品情事，循線於96年9 月26日
    中午12時40分許至該處查訪，經乙○○同意警員對其上開租
    屋處進行搜索，當場於丙○○所有之上開咖啡色背包中扣得
    如附表編號一至四所示之物，並於戊○○所有之上開旅行袋
    中扣得如附表編號五至六所示之物，始知悉上情。
三、案經桃園縣政府警察局桃園分局報請臺灣桃園地方法院檢察
    署呈請臺灣高等法院檢察署檢察長核轉臺灣高雄地方法院檢
    察署檢察官偵查起訴。
    理  由
壹、證據能力部分：
一、證人即同案被告戊○○於96年9 月27日警詢時之陳述（其餘
    警詢陳述內容與本案無關，爰不予論述），有證據能力：
    按被告以外之人於審判外之言詞或書面陳述，除法律有規定
    外，不得作為證據；被告以外之人於檢察事務官、司法警察
    官或司法警察調查中所為之陳述，與審判中不符時，其先前
    之陳述具有較可信之特別情況，且為證明犯罪事實存否所必
    要，得為證據，刑事訴訟法第159 條第1 項、第159 條之2
    分別定有明文。經查，證人即同案被告戊○○就如附表編號
    五至六所示之物係如何放入其所有之旅行袋乙節，其於96年
    9 月27日接受警員詢問時所為陳述（見臺灣桃園地方法院檢
    察署《下稱桃園地檢署》96年度偵字第24095 號卷《下稱偵
    一卷》第17至19頁）與其於本院審理中之陳述（見本院98年
    度訴字第945 號卷《下稱訴字卷》第58至59頁）明顯不符，
    而其接受警員詢問前，業經警員依法告知其權利，製作警詢
    筆錄時全程錄音，警詢筆錄記載亦均採取一問一答之方式，
    且經本院於準備程序時當庭勘驗與本件案情有重要關係之部
    分，勘驗結果錄音內容與警詢筆錄之記載均大致相符，有本
    院勘驗筆錄在卷可稽（見本院98年度審訴字第611 號卷《下
    稱審訴卷》第112 至114 頁），參以同案被告戊○○於本院
    審理期間，未曾提及其警詢陳述係出於非任意性，堪認警員
    製作同案被告戊○○之警詢筆錄時，係依法定程序為之，並
    無違法取供之情事，其陳述之信用性已受保障，再衡諸同案
    被告戊○○於警詢時之陳述較接近案發時點，且陳述當時未
    直接面對被告丙○○，心情較為篤定，壓力較小，較有可能
    為任意陳述，憑信性甚高，經考量其於審判外及審判中陳述
    之外部附隨環境及條件，應認其先前之陳述具有較可信之特
    別情況，且與本案待證事實間具有相當之關聯性及必要性，
    符合刑事訴訟法第159 條第2 規定，自有證據能力。是被告
    丙○○及其辯護人辯稱：證人即同案被告戊○○之警詢陳述
    ，無證據能力云云，不足採信。
二、證人即同案被告戊○○於96年9 月27日偵訊時之陳述，有證
    據能力：
(一)次按被告以外之人於偵查中向檢察官所為陳述，除顯有不可
    信之情況者外，得為證據，刑事訴訟法第159 條之1 第2 項
    定有明文。偵查中對被告以外之人所為之偵查筆錄，或被告
    以外之人向檢察官所提之書面陳述，性質上均屬傳聞證據。
    惟現階段刑事訴訟法規定檢察官代表國家偵查犯罪、實施公
    訴，依法其有訊問被告、證人及鑑定人之權，證人、鑑定人
    且須具結，而實務運作時，檢察官偵查中向被告以外之人所
    取得之陳述，原則上均能遵守法律規定，不致違法取供，其
    可信度極高。職是，被告以外之人前於偵查中已具結而為證
    述，除反對該項供述得具有證據能力之一方，已釋明「顯有
    不可信之情況」之理由外，不宜以該證人未能於審判中接受
    他造之反對詰問為由，即遽指該證人於偵查中之陳述不具證
    據能力。
(二)經查，證人即同案被告戊○○於96年9 月27日接受檢察官訊
    問時，係經檢察官告知權利並依法具結後，以證人身分陳述
    ，有其偵訊筆錄、結文附卷可稽（見偵一卷第83至85、88頁
    ），核上開製作筆錄之過程，並無違法取證之情形，所為陳
    述蓋係出於供述者之真意，客觀上無顯不可信之情形，且同
    案被告戊○○已於本院審理時到庭作證，經公訴人、被告丙○○之辯護人當庭交互詰問，並給予被告丙○○與之詰問、
    對質之機會。此外，被告丙○○及其辯護人並未釋明同案被
    告戊○○上開偵訊中之陳述有何顯不可信之情況，揆諸前揭
    說明，應認同案被告戊○○於偵訊中之陳述，有證據能力。
    是被告丙○○及其辯護人辯稱：同案被告戊○○於偵查中之
    陳述未經被告丙○○詰問，無證據能力云云，不足採信。
三、其他不爭執之供述及非供述證據，均有證據能力：
    按被告以外之人於審判外之陳述，雖不符刑事訴訟法第159
    條之1 至第159 條之4 之規定，而經當事人於審判程序同意
    作為證據，法院審酌該言詞陳述或書面陳述作成時之情況，
    認為適當者，亦得為證據；當事人、代理人或辯護人於法院
    調查證據時，知有刑事訴訟法第159 條第1 項不得為證據之
    情形，而未於言詞辯論終結前聲明異議者，視為有前項之同
    意，刑事訴訟法第159 條之5 定有明文。本件下列所引用之
    證據，均經本院依法踐行調查證據程序，公訴人、被告2 人
    及其各別辯護人俱不爭執各該證據之證據能力，且迄至本院
    言詞辯論終結前，未就上開證據之證據能力聲明異議，復查
    無依法應排除其證據能力之情形，本院審酌上開證據之形式
    及取得之過程並無瑕疵、與待證事實具有關連性等情況，認
    為適當，揆諸前揭規定，認上開證據俱有證據能力，均得為
    本案之證據。
貳、實體部分：
一、犯罪事實一即被告丙○○非法持有槍枝、子彈及彈藥主要組
    成零件部分：
(一)訊據被告丙○○固坦承於96年9 月間與同案被告戊○○共同
    前往桃園，並去過本件查獲地點即證人乙○○之租屋處，及
    上開裝有查扣槍、彈之咖啡色背包為其所有等事實，惟矢口
    否認有何非法持有槍枝、子彈及彈藥主要組成零件之犯行，
    辯稱：伊於96年9 月24日與戊○○從高雄到桃園之目的，是
    為了找第三人劉耀榮的哥哥問劉耀榮在何處，因為伊為劉耀
    榮作保，但劉耀榮跑掉了，伊雖然有找到劉耀榮的哥哥，但
    並未因此找到劉耀榮。伊在桃園時，戊○○有帶伊去本件查
    獲地點，伊不清楚戊○○去該處之目的為何，因伊隔天要上
    班，所以伊只在本件查獲地點待了一個多鐘頭左右就離開趕
    回高雄，伊離開時將伊自己的證件取出帶走，而將伊所有之
    上開咖啡色背包連同伊的本票影本、存摺交給戊○○，拜託
    戊○○代伊處理對劉耀榮之債務。伊將咖啡色背包交給戊○○時，裡面沒有任何槍枝及子彈，伊也不曾將黑色火藥放到
    戊○○所有的旅行袋中，先前也沒看過戊○○拿本件扣案槍
    、彈及黑色火藥，只看到戊○○揹一個旅行袋。伊不清楚本
    案扣案之槍、彈及黑色火藥是怎麼來的，伊並沒有本件起訴
    書所指之犯行云云。被告丙○○之辯護人則以：(1)依證人甲○○於偵訊中之陳述可知被告丙○○在證人乙○○租屋處時
    ，自上開咖啡色背包中取出者僅有文件，沒有扣案之槍、彈
    ，且被告丙○○有先離開證人乙○○租屋處之情形，參以本
    件查獲時被告丙○○不在現場，堪認本件扣案之槍、彈應是
    被告丙○○以外之第三人或被告戊○○趁被告丙○○離開證
    人乙○○租屋處時，將之放入被告丙○○之咖啡色背包內。
    (2)扣案槍、彈並非在被告丙○○家中查獲，且本件查獲時，
    裝有扣案槍、彈之咖啡色背包係在同案被告戊○○持有保管
    中，足見扣案槍、彈並非被告丙○○所有云云，為被告丙○○辯護。
(二)經查，桃園縣政府警察局桃園分局（下稱桃園分局）大樹派
    出所警員因接獲線報，指稱有女子在桃園縣桃園市○○街18
    號10樓之1 之1001室販賣並吸食毒品等情事，遂於96年9 月
    26日中午12時40分許前往該處查訪，經該處承租人乙○○同
    意後入內搜索，在場人有證人乙○○、甲○○及同案被告戊○○，警員在該處客廳桌上發現安非他命3 小包，並在同案
    被告戊○○所有之旅行袋內查獲如附表編號五、六所示之黑
    色火藥1 包及彈簧1 條，並在該處客廳地上發現被告丙○○
    所有之前開咖啡色背包，從中起獲如附表編號一至四所示之
    改造手槍共2 支、子彈共6 顆及被告丙○○所有之萬泰商業
    銀行綜合存款存摺1 本等情，業據被告丙○○自承：上開咖
    啡色背包為其所有等語（見桃園地檢署97年度偵緝字第784
    號卷《下稱偵二卷》第16頁、審訴卷第33頁），並經證人乙○○、楊淑儀、同案被告戊○○供述在卷（見偵一卷第17至
    19、25至28、31至33頁），且有桃園分局98年4 月10日桃警
    分刑字第0981021942號函及所附警員職務報告1 份、桃園分
    局搜索筆錄3 份、桃園分局大樹派出所扣押物品目錄表3 份
    、現場查獲照片13張、扣案物品及被告丙○○上開銀行存摺
    之照片共9 張在卷可稽（見審訴卷第82至83頁、偵一卷第35
    至45、60至72頁），堪可認定。
(三)又證人即同案被告戊○○分別於警詢、偵訊及本院審理中證
    稱：伊於96年9 月21日受丙○○之邀，一同到桃園，丙○○
    帶一個咖啡色背包，並叫伊帶一個旅行袋，伊與丙○○到桃
    園後住在汽車旅館，有一次丙○○的手機響了，伊幫丙○○
    從該咖啡色背包中拿出手機時有看到一把槍，後來伊與丙○○於96年9 月25日一起去乙○○家，丙○○將該咖啡色背包
    放在乙○○家客廳沙發旁邊，伊幫丙○○拿背包內東西時發
    現有另一把手槍，伊問丙○○為何多一把手槍，丙○○說是
    朋友「小欣」寄放的，丙○○在乙○○家時只有從該咖啡色
    背包中拿出筆、筆記本及手機而已，沒有將槍拿出來，乙○○及與其同住的甲○○只知道該背包是丙○○的，不知道裡
    面有槍彈。後來丙○○說要出去買東西，就先行離開乙○○
    家，留下伊在該處，丙○○離開後，伊沒有看到任何人在該
    咖啡色背包內翻找東西。之後警察就來了，警察找到丙○○
    的背包時說怎麼這麼重，叫伊打開，就看到二把槍了，警察
    除了在丙○○的背包內查到本件扣案之槍彈外，背包內還有
    丙○○的身分證、健保卡、印章、存摺、一串鑰匙等物。當
    伊發現丙○○的背包內有槍時，丙○○叫伊不要亂說話，並
    說如果有人知道，伊會死的很慘等語（見偵一卷第17至19、
    84頁、訴字卷第56至62頁）；證人乙○○分別於警詢及偵訊
    中證稱：伊是在96年9 月23、24日在桃園市區一個叫「阿傑
    」的朋友家認識丙○○與戊○○的，丙○○與戊○○從南部
    上來，原本在汽車旅館，後來說無聊，所以於96年9 月24日
    凌晨來伊上開租屋處聊天，聊幾個小時就離開了。到96 年9
    月25日早上丙○○與戊○○又來伊租屋處，過了一段時間，
    當時與伊同住的友人甲○○從外面回來，之後丙○○說要出
    去一下就先離開，戊○○則住在伊租屋處等丙○○回來，隔
    天即96年9 月26日中午警察就來了。丙○○與戊○○到伊住
    處時，伊有看見丙○○帶一個咖啡色背包，戊○○則拿一個
    旅行袋，而丙○○離開伊住處時沒有帶任何東西，伊沒有看
    過戊○○與甲○○去碰那個咖啡色背包，伊直到警察查到時
    才知道該咖啡色背包內有槍枝及子彈等語（見偵一卷第25至
    27、96至97頁）；證人甲○○分別於警詢及偵訊中證稱：本
    件查獲地點是乙○○承租，伊那段時間沒地方住，乙○○讓
    伊同住在該處。丙○○與戊○○是乙○○的朋友，伊都不認
    識，丙○○與戊○○是在警察來的前2 天（指96年9 月24日
    ）才來的，但只待一下子就離開了，該次伊沒注意丙○○帶
    什麼東西，只注意到戊○○拿一個大的旅行袋來。後來伊去
    網咖查資料，在被警察查到的前1 天（指96年9 月25日）中
    午回到乙○○租屋處時，發現是戊○○來開門，乙○○及丙○○都不在，戊○○說乙○○回三峽去了，當天（96年9 月
    25日）下午丙○○回來過，伊看見丙○○在客廳整理一個咖
    啡色背包，後來丙○○就將該咖啡色背包帶走了，到當天晚
    上時，戊○○及乙○○有輪流出去又回來，後來伊去網咖，
    隔天（指96年9 月26日）快中午帶便當回去時，看見戊○○
    躺在沙發上睡覺，乙○○則在客廳看電視，沒看見丙○○，
    沒多久警察就來了，並在現場發現丙○○之前在整理的那個
    咖啡色背包。丙○○待在乙○○租屋處期間，曾經有將該咖
    啡色背包內的東西拿出來過，當時丙○○拿出來的東西是文
    件，伊與乙○○都是警察在咖啡色背包內發現槍彈以及在戊○○的旅行袋中發現火藥、彈簧時，才知道丙○○及戊○○
    包包裡有這些東西等語（見偵一卷第31至32、101 至102 頁
    ），核證人戊○○、乙○○及甲○○之證述情節，大致相符
    。參以證人乙○○僅在本件查獲前2 至3 天始透過其所稱名
    為「阿傑」之朋友認識被告丙○○及戊○○，而證人甲○○
    更僅因與乙○○同住始與被告丙○○及戊○○有所接觸，證
    人乙○○與甲○○於此之前均不認識被告丙○○及戊○○乙
    節，業據證人乙○○、甲○○、被告丙○○及戊○○一致供
    述在卷（見偵一卷第18、27、32頁、臺灣高雄地方法院檢察
    署97年度偵字第30852 號卷《下稱偵三卷》第14頁），則證
    人乙○○、甲○○均無任意編造不實情節誣陷被告丙○○或
    迴護同案被告戊○○之必要。而綜合證人乙○○及甲○○上
    開證述內容，足認被告丙○○與戊○○前往上開查獲地點時
    ，被告丙○○確有攜帶前述之咖啡色背包，且曾於96年9 月
    25日下午某時在該處客廳整理該背包，另被告丙○○停留於
    上開查獲地點之期間，亦曾自該咖啡色背包取出文件等物品
    ，顯見被告丙○○對該背包有相當之管領力。又證人戊○○
    證稱：丙○○離開乙○○住處後，伊沒有看到任何人在該咖
    啡色背包內翻找東西等語；證人乙○○亦明確證稱：伊沒有
    看過戊○○與甲○○去碰那個咖啡色背包等語；證人甲○○
    亦從未提及被告戊○○有碰觸翻找該咖啡色背包之情形，綜
    合以觀，足認本件扣案如附表編號一至四所示之改造手槍及
    子彈確為被告丙○○於96年9 月21日即與同案被告戊○○一
    起前往桃園之前某時，以不詳方式取得後，將之藏放在其所
    有之咖啡色背包內，而為警在證人乙○○上開租屋處所查獲
    無訛。被告丙○○及其辯護人前開所辯，均與事實不符，不
    足採信。
(四)證人即同案被告戊○○復於警詢中供稱：伊旅行袋的彈簧及
    火藥是阿渣（指被告丙○○）叫伊放進去的等語（見偵一卷
    第18頁）；其於偵訊中亦證稱：彈簧及火藥是丙○○的，伊
    與丙○○一起上來桃園時，丙○○放在伊背包內，那是丙○○要用在其小把手槍上的等語（見偵一卷第84頁），復有前
    述之搜索筆錄、扣押物品目錄表及照片附卷可稽，且有如附
    表編號五至六所示之物扣案可佐，堪認如附表編號五至六所
    示之物確為被告丙○○於96年9 月21日即與同案被告戊○○
    一起前往桃園之前某時，以不詳方式取得並持有後，再將之
    寄藏在同案被告戊○○所有之旅行袋內。至同案被告戊○○
    於本院審理中固翻異前詞，改稱：伊不知道丙○○是何時將
    如附表編號五至六所示之火藥及彈簧放入伊旅行袋中，當時
    丙○○是要將其衣物放入伊旅行袋內，伊沒有親眼看到火藥
    及彈簧云云（見審訴卷第114 頁、訴字卷第58頁），惟其前
    後供述不一，已屬可疑，參以經本院當庭勘驗證人戊○○於
    警詢中有關此部分之陳述，證人戊○○係主動供稱：（問：
    現在問你那個彈簧或火藥？）彈簧或火藥就是那個小把手槍
    的啊。（問：那為什麼會在你的旅行袋？）因為他（指被告
    丙○○）的袋子放不下去，他說要放我那邊的啊，就是他放
    那邊的啊。（問：是他放的還是他拿給你放的）他叫我放進
    去的啊等語，有本院於準備程序時當庭勘驗之筆錄可參（見
    審訴卷第114 頁），其上開陳述流暢且自然，衡情，應係出
    於自由意志且與事實相符之陳述，顯見其事後於本院審理中
    之證述，係為迴避自身寄藏該黑色火藥之彈藥主要組成零件
    罪責（詳後述）所為之不實陳述，亦不足採信。
(五)被告丙○○固以前揭情詞置辯。惟其前開所辯，與證人乙○○、甲○○及戊○○所述均屬不符，且被告丙○○於本院審
    理中陳稱：是戊○○自己說要跟伊北上桃園，伊沒有邀戊○○，不知道戊○○為何要跟伊一起去，伊與劉耀榮之間的債
    務與戊○○應該無關等語（見訴字卷第72、75至76頁），綜
    觀全卷，亦無證據顯示同案被告戊○○如能解決被告丙○○
    與第三人劉耀榮間之債務問題係有利可圖，則同案被告戊○○應無義務亦無動機代被告丙○○處理其與第三人劉耀榮間
    之債務。且同案被告戊○○自高雄北上時，已攜有前開旅行
    袋1 只，該只旅行袋尚且較被告丙○○所有之咖啡色背包為
    大，業據被告丙○○自承無誤（見訴字卷第78頁），堪認同
    案被告戊○○所攜帶之旅行袋如放置文件等紙本應綽綽有餘
    ，倘若被告丙○○確因欲趕回高雄，而委託同案被告戊○○
    代為處理債務問題，則其只需將相關之本票、債務證明等文
    件交予同案被告戊○○即可，並無連同該咖啡色背包一併交
    付予同案被告戊○○之必要，是被告丙○○辯稱：伊急欲趕
    回高雄上班，故將其所有證件自該咖啡色背包中取出後，將
    該咖啡色背包連同其內之本票影本、存摺交予戊○○，委託
    戊○○代其處理劉耀榮之債務云云，顯與常理有悖。況本件
    警員查扣如附表編號一至四所示之物時，尚在被告丙○○所
    有之咖啡色背包內發現被告丙○○的身分證、健保卡、印章
    、存摺、一串鑰匙等情，業據證人戊○○證述如前，是被告
    丙○○辯稱：伊將自身證件取出云云，亦與事實不符。
(六)末查，扣案如附表編號一、二、三、五所示之槍枝、子彈及
    黑色火藥，經送內政部警政署刑事警察局鑑驗結果，認如附
    表編號一所示之物，係由仿BERETTA 廠92FS型半自動手槍製
    造之槍枝，車通金屬槍管內阻鐵而成，擊發功能正常，可供
    擊發適用子彈使用，具有殺傷力；如附表編號二所示之物，
    係由仿WALTHER 廠PPK/S 型半自動手槍製造之槍枝，換裝土
    造金屬槍管而成，雖欠缺複進簧桿，惟仍可供擊發適用子彈
    使用，具有殺傷力；如附表編號三所示之物（經試射1 顆）
    ，均係口徑9mm 制式子彈，可擊發，具有殺傷力；如附表編
    號五所示之物，檢出硝化甘油、硝化纖維、DBP 及Centrali
    te I等成分，認含雙基發射火藥，並另檢出硝酸鋇及Lead s
    typhnate（認係起爆藥）等成分，分別有該局96年11月8 日
    刑鑑字第0960150615號槍彈鑑定書、96年11月6 日刑鑑字第
    0960150652號鑑定書各1 份在卷可稽（見偵一卷第114 、13
    4 至139 頁），堪認如附表編號一、二所示之物均為可發射
    子彈具有殺傷力之改造手槍；如附表編號三所示之物均為具
    有殺傷力之子彈；另如附表編號五所示之物則為具有殺傷力
    之炸彈或爆裂物主要組成零件。
(七)綜上，被告丙○○未經許可持有具有殺傷力之改造手槍、子
    彈、彈藥主要組成零件之犯行，堪以認定。被告丙○○前開
    所辯各節，核均屬臨訟卸責之詞，無可採信，其辯護人上開
    辯護，亦均不足為被告丙○○有利之認定。本件事證明確，
    被告丙○○之犯行洵堪認定，應予依法論科。
二、犯罪事實二即被告戊○○非法寄藏彈藥主要組成零件部分：
(一)訊據被告戊○○固坦承案發前有與同案被告丙○○共同前往
    桃園，並曾在同案被告丙○○的咖啡色背包內看過槍枝，以
    及在證人乙○○前開租屋處遭查獲等事實，惟矢口否認有何
    非法寄藏彈藥主要組成零件之犯行，辯稱：案發當時，伊是
    經由丙○○之邀約，陪丙○○一起到桃園找丙○○的朋友，
    伊不知道為何扣案之黑色火藥會出現在伊的旅行袋中，伊於
    遭查獲之初有向警方表示該黑色火藥是伊的，後來警察又查
    到槍、彈，伊才據實告訴警察該槍、彈、火藥都不是伊的，
    警察就質疑伊為何說法不一，伊在製作警詢筆錄時，為了強
    調火藥不是伊的，才在警詢時說火藥是丙○○叫伊放進旅行
    袋的，伊沒有幫丙○○寄藏火藥云云。被告戊○○之辯護人
    則以：扣案如附表編號五之黑色火藥固在被告戊○○之旅行
    袋中查獲，但同案被告丙○○供稱有將衣物寄放在被告戊○○之旅行袋中，是該火藥可能是他人寄放在被告戊○○之旅
    行袋中，被告戊○○並不知情云云，為被告戊○○辯護。
(二)經查，此部分犯罪事實，業據被告戊○○於警詢、偵訊中坦
    承不諱，而如附表編號五所示之黑色火藥確於被告戊○○所
    有之旅行袋中查獲等情，均經本院認定如前，則被告戊○○
    受同案被告丙○○所託，將該黑色火藥藏放在自身所攜帶之
    旅行袋等事實，自堪認定。被告戊○○固以前揭情詞置辯，
    惟查，倘若被告戊○○確實不知同案被告丙○○或他人擅自
    將扣案之黑色火藥藏放在其旅行袋中，則本件警員在上開證
    人乙○○租屋處查獲該黑色火藥時，被告戊○○理應甚感驚
    訝，焉有立即向警員坦承該黑色火藥為其所有之理？其此部
    分之辯解，顯與常理不符，足認被告戊○○僅為掩飾其先前
    於警詢、偵訊中所為不利於己之陳述，始為如上之辯解，洵
    難採為對其有利之認定。另扣案如附表編號五所示之黑色火
    藥含雙基發射火藥，為具有殺傷力之炸彈或爆裂物主要組成
    零件乙節，亦如前述，是被告戊○○未經許可寄藏具有殺傷
    力之彈藥主要組成零件之犯行，堪以認定。其前開所辯各節
    ，核均屬臨訟卸責之詞，無可採信，其辯護人上開辯護，亦
    均不足為被告戊○○有利之認定。本件事證明確，被告戊○○之犯行洵堪認定，亦應予依法論科。
三、論罪科刑：
(一)犯罪事實一部分：
    按無故持有管制槍枝、子彈、彈藥主要組成零件，為繼續犯
    ，一經持有，犯罪即告成立，其嗣後之繼續持有，乃犯罪行
    為之繼續，而非犯罪狀態之繼續，遇法律有變更時，即應以
    最後行為時之法律處斷（最高法院93年度臺上字第3441號判
    決意旨參照）。查本件被告丙○○持有上開槍、彈、彈藥主
    要組成零件期間，槍砲彈藥刀械管制條例及刑法之相關規定
    ，雖均有經修正之情，然被告丙○○繼續持有該等槍、彈及
    彈藥主要組成零件直至96年9 月26日止，方為警方人員查獲
    ，自應依繼續犯行為完成時（即查獲當時）之法律處斷之，
    而不生新舊法比較之問題。是核被告丙○○持有如附表編號
    一、二所示物品之所為，係犯槍砲彈藥刀械管制條例第8 條
    第4 項之非法持有可發射子彈具有殺傷力之槍枝罪；其持有
    如附表編號三所示物品之所為，係犯同條例第12條第4 項之
    非法持有子彈罪；其持有如附表編號五所示物品之所為，則
    係犯同條例第13條第4 項之非法持有彈藥主要組成零件罪。
    被告丙○○以一持有行為同時觸犯上開三罪名，係想像競合
    犯，應依刑法第55條規定，從一重之非法持有可發射子彈具
    有殺傷力之槍枝罪論處。又證人即同案被告戊○○固陳稱：
    伊在桃園縣某汽車旅館時在被告丙○○之咖啡色背包內見到
    1 把槍，後來在乙○○租屋處又在該背包內看到另1 把槍等
    語，惟自卷附之咖啡色背包照片（見偵一卷第62至63、65至
    66頁）觀之，該背包不寬但有一定之深度，而證人戊○○並
    未提及其在上開汽車旅館見到背包內有1 把槍時，有再往內
    翻找之舉動，尚不得僅憑其上開陳述即認被告丙○○係於不
    同時點分別取得如附表編號一、二所示之槍枝，而認應各別
    論以非法持有可發射子彈具有殺傷力之槍枝罪，附此敘明。
    被告丙○○有如犯罪事實欄一所示之犯罪紀錄，於92年1 月
    30日縮短刑期假釋出監，其假釋期間業於96年7 月16日屆滿
    ，假釋未經撤銷而視為執行完畢等情，有臺灣高等法院被告
    前案紀錄表1 份在卷可按（見訴字卷第115 至121 頁），被
    告丙○○受徒刑之執行完畢，5 年以內故意再犯本件有期徒
    刑以上之罪，為累犯，應依刑法第47條第1 項規定，加重其
    刑。爰審酌被告丙○○無視政府嚴格管制槍、彈、彈藥主要
    組成零件之政策，竟取得、持有具有殺傷力之改造手槍、子
    彈及彈藥主要組成零件，所為對社會治安有顯著之潛在危險
    性，並對他人之生命安全構成極大之威脅，且依其持有上開
    槍、彈及火藥之數量觀之，犯罪情節難認輕微，惟念及尚未
    發現其於持有該等槍、彈、彈藥主要組成零件期間，有用以
    從事其他不法行為，暨其犯罪目的、動機、手段、智識程度
    等一切情狀，量處如主文第1 項所示之刑，罰金部分併諭知
    如主文第1 項所示易服勞役之折算標準。扣案如附表編號一
    至三、五所示之物，經送內政部警政署刑事警察局鑑定結果
    ，認均具有殺傷力，已如前述，自係槍砲彈藥刀械管制條例
    第4 條第1 項第1 款、第2 款、第2 項所定之槍砲、彈藥、
    彈藥主要組成零件，均屬違禁物，不問屬於犯人與否，應依
    刑法第38條第1 項第1 款規定宣告沒收（沒收數量如附表所
    示）。至如附表編號三所示之內政部警政署刑事警察局鑑驗
    時所試射之制式子彈1 顆，已因試射而滅失，而失其違禁物
    之性質；另如附表編號四所示之非制式子彈3 顆，經送內政
    部警政署刑事警察局鑑定結果，認由金屬彈殼組合直徑9.0
    ±0.5mm 金屬彈頭而成，經採樣1顆 試射，無法擊發，認均
    不具殺傷力乙節，有該局96年11月8 日刑鑑字第0960150615
    號槍彈鑑定書1 份在卷可稽（見偵一卷第134 至139 頁），
    自非違禁物，且非屬得沒收之物，爰均不為沒收之宣告。又
    扣案如附表編號六所示之彈簧1 條，證人即同案被告戊○○
    固於警詢及偵訊中指稱係被告丙○○所有並寄放在伊旅行袋
    中，是小把手槍用的等語，業如前述，惟該彈簧1 條並無證
    據顯示得用以組成具殺傷力之槍枝，尚難認屬槍砲彈藥刀械
    管制條例第4 條第2 項所謂之槍砲主要組成零件，亦無證據
    證明與被告丙○○上開犯行有何相關，亦不為沒收之宣告。
(二)犯罪事實二部分：
    核被告戊○○所為，係違反槍砲彈藥刀械管制條例第13條第
    4 項之非法寄藏彈藥主要組成零件罪。其寄藏彈藥主要組成
    零件而持有該彈藥主要組成零件之行為，已包含於寄藏彈藥
    主要組成零件之行為內，不另論持有彈藥主要組成零件罪。
    爰審酌被告戊○○無視於法律之禁止，竟受託寄藏前揭黑色
    火藥，潛藏對社會治安之危險性，所為實有不該，惟念及其
    受託寄藏之黑色火藥數量尚非甚鉅，受託寄藏後之持有期間
    不長，犯罪情節相對輕微，暨其犯罪目的、動機、手段、智
    識程度等一切情狀，量處如主文第2 項所示之刑，並諭知如
    主文第2 項所示之有期徒刑部分易科罰金及罰金部分易服勞
    役之折算標準。扣案如附表編號五所示之黑色火藥1 包，認
    具有殺傷力，係槍砲彈藥刀械管制條例第4 條第1 項第2 款
    、第2 項所定之彈藥主要組成零件，屬違禁物，不問屬於犯
    人與否，應依刑法第38條第1 項第1 款規定宣告沒收。至扣
    案如附表編號六所示之彈簧1 條，並無證據顯示其得用以組
    成具殺傷力之槍枝，尚難認屬槍砲彈藥刀械管制條例第4 條
    第2 項所謂之槍砲主要組成零件，自非違禁物，亦無證據證
    明與被告戊○○上開犯行有何相關，爰不為沒收之宣告。
參、不另為無罪諭知部分：
一、公訴意旨略以：被告戊○○明知具有殺傷力之槍枝、子彈，
    係槍砲彈藥刀械管制條例所列之槍枝、子彈，非經主管機關
    許可不得寄藏，竟基於寄藏具有殺傷力之手槍、子彈之犯意
    ，於96年9 月25日在上開乙○○之租屋處，受同案被告丙○○所託，未經許可而代為保管丙○○置於上開咖啡色背包內
    之如附表編號一至三所示之手槍、子彈。因認被告戊○○此
    部分所為違反槍砲彈藥刀械管制條例第8 條第4 項非法寄藏
    可發射子彈具有殺傷力之槍枝罪嫌、同條例第12條第4 項之
    非法寄藏子彈罪嫌等語。
二、按檢察官就被告犯罪事實，應負舉證責任，並指出證明之方
    法；犯罪事實應依證據認定之，無證據不得認定犯罪事實；
    不能證明被告犯罪者，應諭知無罪之判決，刑事訴訟法第16
    1 條第1 項、第154 條第2 項、第301 條第1 項分別定有明
    文。次按事實之認定，應憑證據，如未能發現相當證據，或
    證據不足以證明，自不能以推測或擬制之方法，為裁判之基
    礎。且認定不利於被告之事實，須依積極證據，苟積極證據
    不足為不利於被告事實之認定時，即應為有利於被告之認定
    ，更不必有何有利之證據；又刑事訴訟法上所謂認定犯罪事
    實之積極證據，係指適合於被告犯罪事實之認定之積極證據
    而言，雖不以直接證據為限，間接證據亦包括在內，然而無
    論直接或間接證據，其為訴訟上之證明，須於通常一般之人
    均不致有所懷疑，而得確信其為真實之程度者，始得據為有
    罪之認定，倘其證明尚未達到此一程度，而有合理之懷疑存
    在，無從使事實審法院得有罪之確信時，即應由法院諭知被
    告無罪之判決（最高法院30年上字第816 號、29年上字第31
    05號、40年臺上字第86號、76年臺上字第4986號判例意旨可
    資參照）。
三、訊據被告戊○○固不否認曾在桃園縣某汽車旅館時，在同案
    被告丙○○所攜帶之咖啡色背包內見過1 支槍，以及在證人
    乙○○前開租屋處時，在該咖啡色背包內看見另1 支槍之事
    實，惟堅決否認有何受託寄藏槍枝、子彈之犯行，辯稱：伊
    與丙○○到證人乙○○上開租屋處後，有外出喝酒後再回去
    休息，後來丙○○跟伊說要出去買東西，因伊喝的蠻醉的，
    伊就繼續在該租屋處睡覺，之後警察就來了，伊沒有受丙○○之託寄藏扣案之槍、彈等語。被告戊○○之辯護人則以：
    扣案之槍、彈為同案被告丙○○所有，被告戊○○只是無意
    中發現同案被告丙○○持有該等槍、彈，並未拿起把玩或使
    用，是其並無起訴書所載之此部分犯行等語，為被告戊○○
    辯護。
四、經查，本件扣案如附表編號一至三所示之槍、彈係同案被告
    丙○○所有乙節，已如前述，而證人乙○○於偵訊中證稱：
    丙○○與戊○○於96年9 月25日早上來伊租屋處後，丙○○
    說要出去一下就先離開，戊○○則住在伊租屋處等丙○○回
    來，伊沒有看過戊○○去碰那個咖啡色背包，隔天即96年9
    月26日中午警察就來了等語（見偵一卷第96至97頁）；證人
    甲○○分別於警詢及偵訊中證稱：伊於96年9 月25日下午3
    時許有看見丙○○在乙○○租屋處的客廳整理一個咖啡色背
    包，後來丙○○就將該咖啡色背包帶走了，後來伊去網咖，
    隔天96年9 月26日快中午帶便當回去時，看見戊○○躺在沙
    發上睡覺，沒看見丙○○，沒多久警察就來了等語（見偵一
    卷第31至32、101 至102 頁），均未提及同案被告丙○○有
    積極以言詞或行動將本件扣案之槍、彈交付予被告戊○○保
    管之情節，且證人甲○○證述：伊於96年9 月26日快中午回
    去時，看見戊○○躺在沙發上睡覺，沒多久警察就來了等語
    ，核與被告戊○○辯稱：伊與丙○○在乙○○住處時，丙○○說要出去買東西，因伊喝的蠻醉的，伊就繼續在該租屋處
    睡覺，之後警察就來了等語，尚稱相符，是被告戊○○此部
    分所辯，並非無據。綜觀全卷，並無積極證據證明被告戊○○有受託保管本件扣案槍、彈之行為，尚難僅以同案被告丙○○將其所有內裝有本件扣案槍、彈之咖啡色背包留置在證
    人乙○○前揭租屋處，而被告戊○○當時亦在該處，遽推論
    同案被告丙○○有委託被告戊○○代為保管該槍、彈且經被
    告戊○○應允之情形。至於被告戊○○與丙○○2 人於96年
    9 月21日晚間8 時許，自高雄出發共同前往桃園縣時，既由
    被告丙○○將本件扣案之槍、彈置於其所有之咖啡色背包內
    ，客觀上即難認被告丙○○有委託被告戊○○保管上述槍、
    彈之情事，被告戊○○自無受託寄藏該槍、彈之行為。
五、綜上所述，被告戊○○固與同案被告丙○○共同前往證人乙○○前揭租屋處，且知悉同案被告丙○○留置在該處之咖啡
    色背包內裝有本件扣案之槍、彈等情事，惟依本件檢察官所
    為之舉證，尚無積極事證足證被告戊○○有受託寄藏上開扣
    案槍、彈之行為。此外，復查無其他積極證據足認被告戊○○確有檢察官所指之上述犯行，揆諸首揭說明，自難以槍砲
    彈藥刀械管制條例第8 條第4 項非法寄藏可發射子彈具有殺
    傷力之槍枝罪、同條例第12條第4 項之非法寄藏子彈罪相繩
    。惟公訴意旨認此部分若成立犯罪，與上開論罪科刑之槍砲
    彈藥刀械管制條例第13條第4 項非法寄藏彈藥主要組成零件
    罪部分，有想像競合犯之裁判上一罪關係，依審判不可分原
    則，爰不另為無罪之諭知。
據上論斷，應依刑事訴訟法第299 條第1 項前段，槍砲彈藥刀械
管制條例第8 條第4 項、第12條第4 項、第13條第4 項，刑法第
11條前段、第47條第1 項、第55條、第41條第1 項前段、第42條
第3 項、第38條第1 項第1 款，判決如主文。
本案經檢察官陳俊秀到庭執行職務。
中    華    民    國    98    年    12    月    30    日
                  刑事第十七庭  審判長法  官  陳建和
                                      法  官  余銘軒
                                      法  官  毛妍懿
以上正本證明與原本無異。
如不服本判決應於收受送達後10日內向本院提出上訴書狀，並應
敘述具體理由；如未敘述上訴理由者，應於上訴期間屆滿後20日
內向本院補提理由書（均須按他造當事人之人數附繕本）「切勿
逕送上級法院」。
中    華    民    國    98    年    12    月    31    日
                                      書記官  林晏光
附錄本判決論罪科刑法條：
槍砲彈藥刀械管制條例第8條第1項、第4項
未經許可，製造、販賣或運輸鋼筆槍、瓦斯槍、麻醉槍、獵槍、
空氣槍或第4 條第1 項第1 款所定其他可發射金屬或子彈具有殺
傷力之各式槍砲者，處無期徒刑或5 年以上有期徒刑，併科新臺
幣1 千萬元以下罰金。
未經許可，持有、寄藏或意圖販賣而陳列第1 項所列槍枝者，處
3 年以上10年以下有期徒刑，併科新臺幣700 萬元以下罰金。
槍砲彈藥刀械管制條例第12條第4項
未經許可，持有、寄藏或意圖販賣而陳列子彈者，處 5 年以下
有期徒刑，併科新台幣 300 萬元以下罰金。
槍砲彈藥刀械管制條例第13條第1項、第4項
未經許可，製造、販賣或運輸槍砲、彈藥之主要組成零件者，處
 3 年以上10 年以下有期徒刑，併科新台幣 700 萬元以下罰金
。
未經許可，持有、寄藏或意圖販賣而陳列第1 項所列零件者，處
6 月以上5 年以下有期徒刑，併科新台幣300 萬元以下罰金。
附表：
┌─┬────────┬─────┬────┬──────────┐
│編│扣案物品        │扣案數量  │沒收數量│備註                │
│號│                │          │        │                    │
├─┼────────┼─────┼────┼──────────┤
│一│仿BERETTA 廠92FS│1 支      │1 支    │經鑑定，認由仿BERETT│
│  │型半自動改造手槍│          │        │A 廠92FS型半自動手槍│
│  │（含彈匣1 個，槍│          │        │製造之槍枝，車通金屬│
│  │枝管制編號110206│          │        │槍管內阻鐵而成，擊發│
│  │3858號）        │          │        │功能正常，可供擊發適│
│  │                │          │        │用子彈使用，具有殺傷│
│  │                │          │        │力                  │
├─┼────────┼─────┼────┼──────────┤
│二│仿WALTHER 廠PPK/│1 支      │1 支    │經鑑定，認由仿WALTHE│
│  │S 型之半自動改造│          │        │R 廠PPK/S 型半自動手│
│  │手槍（含彈匣1 個│          │        │槍製造之槍枝，換裝土│
│  │，槍枝管制編號11│          │        │造金屬槍管而成，雖欠│
│  │00000000號）    │          │        │缺複進簧桿，惟仍可供│
│  │                │          │        │擊發適用子彈使用，具│
│  │                │          │        │有殺傷力            │
├─┼────────┼─────┼────┼──────────┤
│三│口徑9mm 制式子彈│3 顆（送驗│2 顆    │經鑑定並採樣1 顆試射│
│  │                │試射後餘2 │        │，可擊發，認均具有殺│
│  │                │顆）      │        │傷力                │
├─┼────────┼─────┼────┼──────────┤
│四│非制式子彈      │3 顆（送驗│無      │經鑑定認由金屬彈殼組│
│  │                │試射後餘2 │        │合直徑9.0 ±0.5mm 金│
│  │                │顆）      │        │屬彈頭而成，經採樣1 │
│  │                │          │        │顆試射，無法擊發，認│
│  │                │          │        │均不具殺傷力        │
├─┼────────┼─────┼────┼──────────┤
│五│黑色火藥（含袋毛│1 包（驗前│1 包（驗│經檢驗認含雙基發射火│
│  │重0.86公克）    │淨重0.64公│餘淨重0.│藥                  │
│  │                │克，驗餘淨│35公克）│                    │
│  │                │重0.35公克│        │                    │
│  │                │）        │        │                    │
├─┼────────┼─────┼────┼──────────┤
│六│彈簧            │1 條      │無      │無                  │
└─┴────────┴─────┴────┴──────────┘

司法院資訊處製作；財團法人民間司法改革基金會備份。
